臺灣臺南地方法院刑事判決　　　　　　　　　　　　　九十一年度易字第八三三號
　　公　訴　人　臺灣台南地方法院檢察署檢察官
　　被　　　告　辛○○
右列被告因傷害案件，經檢察官提起公訴（九十一年度偵字第十一號），本院判決如
左：
    主  文
辛○○無罪。
    理  由
一、公訴意旨略以：被告辛○○於民國（下同）九十年十月廿九日二十二時三十分許
    ，在台南縣永康市○○○街七十四號住處，因與前來找伊理論金錢糾紛之己○○
    一言不合，辛○○竟基於傷害人身體之犯意，在與己○○拉扯之際，徒手毆打己○○之頭部，致己○○受有頭皮腫傷之傷害，因認被告辛○○涉犯刑法第二百七
    十七條第一項之傷害罪嫌。
二、按犯罪事實應依證據認定之，無證據不得推定其犯罪事實；又不能證明被告犯罪
    者，應諭知無罪之判決，刑事訴訟法第一百五十四條、第三百零一條第一項分別
    定有明文。本件公訴人認被告涉有傷害犯行，無非以告訴人之指訴以及告訴人所
    提出之驗傷診斷書為其論據。訊據被告辛○○堅詞否認右揭犯行，並以：九十年
    十月廿九日當日告訴人己○○酒醉後闖入伊住處即破口大罵，並打翻桌上茶具，
    伊要求告訴人離去，告訴人隨即拉著伊胸口衣服，伊以手護胸，告訴人即自己跌
    坐於地上，伊朋友丁○○及甲○○將之扶起，告訴人旋以腳踹伊，幸為丁○○以
    腳擋住，丁○○與甲○○隨後將告訴人拉著伊衣服之手拉開，告訴人即自動邊走
    邊罵走出門外，但因腳勾及花架而向後仰倒，後腦著地，因伊未隨同外出，故後
    來發生何事伊不清楚，據丁○○告知因屋外施工中，故告訴人又在外跌倒二、三
    次，均經丁○○扶起，伊並未毆打告訴人等語，資為抗辯。
三、經查：
  (一)按告訴人之告訴，係以使被告受刑事訴追為目的，是其陳述是否與事實相符，仍
    應調查其他證據以資審認，最高法院五十二年度台上字第一三○○號著有判例。
    設若另有事證足認告訴人並非誠實可信之人，或告訴人之多次指訴存有歧異之顯
    在瑕疵可指時，該等告訴人之指訴憑信度自應降低，如非有堅實之事證，益難遽
    予採信。本件告訴人於警訊中係指稱：「（一共有多少人打妳？用何種凶器？）
    只有丁○○一人打我推我，他是拳頭打我。另辛○○她也是用手拉我打我」、「
    我一時氣憤將茶杯丟向辛○○，丁○○即將我的手捉住，任辛○○拉我的頭髮及
    打我」（見告訴人警訊筆錄）；其於偵查中則陳稱：「丁○○把我抱住，辛○○
    一直打我，丁○○並推擠我讓我跌倒，他們是徒手」、「（辛○○）她抓住我頭
    髮，用手打我的頭部」、「（丁○○）他把我從裡面拖出來外面，我摔倒臀部受
    傷」等語（見告訴人偵訊筆錄）；又於本院調查中指訴：「我的跌倒是他們（辛○○、丁○○）打的，我是被他們從屋內打到屋外」、「被告扯我的頭髮，及用
    拳頭打我的頭部及身體的全身都有被打到，臀部是丁○○把我拖跌倒和地面摩擦
    的傷」、「當初被告有和我拉扯，被告是打我，丁○○是用力拖我及拉我」等語
    （見本院九十一年七月廿六日及八月九日訊問筆錄）。其指訴就案外人丁○○究
    竟有無出手（拳）毆打身體，抑或僅止於推拉至門外，前後不一；就被告出手毆
    打部分之陳述，亦有出入，已存可疑。
  (二)苟告訴人確遭被告毆辱成傷，應立時或於翌日心情尚未平復且傷情仍屬明顯之時
    就醫驗傷，以保全證據始符常情。然告訴人指訴遭被告毆打之時間為九十一年十
    月廿九日夜間，但其遲至同月卅一日始至奇美醫院就診驗傷，依時程推估，告訴
    人所指遭毆打之時間與驗傷時間至少時隔一日以上，依嚴格之證據法則而言，該
    等驗傷診斷書所載傷害，尚難足以排除其他原因造成之合理懷疑。
  (三)下述曾於告訴人所指訴被告犯罪時地在場之證人，於本院調查中到庭具結後為下
    述與被告供述大致符合，但與告訴人所陳不符之證言：證人丁○○：當時伊與
    幾位友人在被告住處泡茶，喝酒醉之告訴人進來後即破口大罵被告，並出手碰及
    且摔破桌上杯子，被告對告訴人稱「你罵完就可以回去了」，告訴人竟出手抓被
    告胸口衣服，但因喝酒重心不穩，自己跌坐在地，伊與大樓管理員見狀即扶起告
    訴人，告訴人起身又踢被告，為伊出腳擋住，伊與管理員解開告訴人拉住被告胸
    口之手，告訴人即邊罵邊往外面走，伊有跟至外面查看，告訴人勾及外面放置花
    盆之鐵架而整個頭向後仰跌倒，頭很像觸及地面，伊等將之扶起，告訴人即騎機
    車離去，但因修路騎機車不穩又跌倒三次等語（見本院九十一年七月廿六訊問筆
    錄）。證人乙○○（庚○○之妻）：當時伊夫妻、丁○○及甲○○與被告五個
    人在場，嗣後告訴人突然進來，說些很奇怪之事，似乎有點喝醉酒。告訴人一進
    屋內即吵鬧，最後罵了被告說出去會被車撞死，被告並未回嘴，但要求告訴人返
    家休息，告訴人即手抓被告之右肩窩，且將杯子打翻，是被告嘗試把告訴人之手
    撥開，但告訴人欲將被告往外拉，後來告訴人即跌倒，但是頭未撞及地面，丁○○及甲○○即上前扶告訴人，並把告訴人扶到屋外，屋外的事伊即不清楚，伊在
    屋內聽及外面有「砰」的一聲，似為碰及鐵門之聲音，被告並未跟出屋外，亦未
    拉告訴人之頭髮等語（見本院九十一年八月九日訊問筆錄）。證人庚○○：當
    時伊等在泡茶，後來告訴人進屋即一直罵被告，罵一罵又拉扯被告右肩膀衣服，
    可能因拉扯之關係，要放手重心不穩又坐在地上，頭有無撞到伊不清楚，後來丁○○和甲○○即上前把告訴人扶起，且將之扶到屋外，伊並未跟出屋外，所以不
    知屋外發生何等事情，被告並未跟著告訴人到屋外，在屋內期間被告亦未毆打告
    訴人或拉她頭髮等語（見本院九十一年八月九日訊問筆錄）。證人甲○○：去
    年十月二十九日十點三十分許伊與乙○○、庚○○、丁○○等人在被告住處，伊
    有見到告訴人進屋內，當時告訴人有喝酒，且把杯子打翻，並抓被告右肩的衣服
    ，接著告訴人即一直往外退，伊有跟著出去，在外面又看到告訴人好像跘到鐵架
    往後倒，頭有無著地伊不清楚，告訴人在屋內有無跌倒伊沒有印象，整個過程中
    被告並未與告訴人拉扯，亦無人毆打告訴人，伊只見到有人出手扶告訴人，告訴
    人在屋外跌倒時伊有上前相扶，在屋內伊亦有協助拉開告訴人拉被告衣服之手等
    語（見本九十一年八月二十日訊問筆錄。證人戊○○：九十年十月二十九日夜
    間十時三十分左右伊與朋友丙○○同往被告住處，伊在告訴人尚未到場之前，即
    在被告家旁邊之羊肉爐店與丙○○進餐，伊見到告訴人騎機車蛇行騎至被告家門
    口，在門口即開始罵人，伊與丙○○見狀感覺不對勁，即跑至被告門口查看，見
    及告訴人拉被告衣服，後來又向後翻倒，但何以翻倒伊不清楚，接著丁○○及甲○○上前扶起告訴人，並且阻擋其繼續往裡面走，告訴人走出屋外後踢及鐵製花
    架又跌倒一次，而後牽機車又摔倒一次，伊與丙○○上前扶起等語（見本九十一
    年八月二十日訊問筆錄）。證人丙○○：伊與戊○○於九十年十月二十九日夜
    間十時三十分左右，在被告住處隔壁吃魯味及羊肉爐，當時乃戊○○告以其見到
    告訴人騎機車酒醉並蛇行，伊隨即見到告訴人騎車之情形，而後告訴人停車後尚
    未進入屋內即倒下，伊初以為未發生何等事情即繼續進食，戊○○似留在被告門
    外旁觀看，而後伊聽及屋內吵雜聲即趨前至被告門外觀看，見到告訴人手抓被告
    之右肩衣服，並目睹伊兄丁○○與另一不認識之男子將告訴人拉開，後告訴人在
    屋內似有跌倒，但何以跌倒伊不清楚，嗣告訴人何以衝到屋外伊不清楚，伊似乎
    見到丁○○將告訴人拉到屋外，告訴人仍試圖衝入被告住處，但為伊兄丁○○所
    阻等語（見本九十一年八月二十日訊問筆錄）。
  (四)上述證人雖均為被告之友人，且與告訴人並無任何淵源。然其等均經具結而受刑
    法偽證罪責之羈束，衡情應無共同故以不實證言自陷偽證重罪風險以脫免被告受
    傷害輕罪追訴之可能，故其等就被告有無出手攻擊告訴人部分互核大致相符之證
    言，自屬可信，如此被告辯稱九十年十月廿九日夜間實係告訴人前來其住處尋釁
    經在場友人排解勸離並無人毆打告訴人乙節，即堪信實。
四、綜上各節，本件告訴人之單一指訴既非全無瑕疵可指，且其指陳內容與諸多在場
    見聞之證言具結後之供述不相符合，而依該等證人所陳，被告提出之驗傷診斷書
    所載傷害復無法排除系爭時間發生後，或因被告因酒後站立不穩多次跌倒而造成
    之可能。此外，復查無其他積極證據證明被告涉犯傷害罪行，其犯罪應屬不能證
    明，揆諸前揭說明，自應為無罪判決之諭知。
五、再告訴人請求傳訊九十年十月廿九日夜間據報到場之警員乙節，因該等警員係於
    爭端發生後始據報到場，已據告訴人陳明在卷，其等自無法到庭陳述爭端過程之
    見聞，就事實之釐清並無實益，故無傳喚到庭作證之必要，併予敘明。
據上論斷，應依刑事訴訟法第三百零一條第一項，判決如主文。
中      華      民      國      九十一    年    十一    月  二十六    日
                                  臺灣臺南地方法院刑事第六庭
                                          法  官  陳欽賢
右正本證明與原本無異。
如不服本判決，應於判決送達後十日內，向本院提出上訴狀。
                                          書記官  何小玉
中      華      民      國      九十一    年    十二    月      二      日
